臺灣高等法院民事判決
110年度上易字第934號
上  訴  人  謝佩紋  

被上訴人    A女       年籍詳卷
訴訟代理人  戴廣浩  
上列當事人間請求損害賠償事件，上訴人對於中華民國110年7月
13日臺灣士林地方法院110年度訴字第358號第一審判決提起上訴
，本院於110年10月13日言詞辯論終結，判決如下：
    主  文
原判決關於命上訴人給付超過新臺幣壹拾貳萬元本息，及該部分
假執行之宣告，暨訴訟費用（除確定部分外）之裁判均廢棄。
上開廢棄部分，被上訴人在第一審之訴駁回。
其餘上訴駁回。
第一審（除確定部分外）、第二審訴訟費用，由被上訴人負擔十
分之七，餘由上訴人負擔。　　
    事實及理由
壹、程序部分
    按行政機關、司法機關及軍法機關所製作必須公示之文書，
    不得揭露被害人之姓名、出生年月日、住居所及其他足資識
    別被害人身分之資訊，性侵害犯罪防治法第12條第2項定有
    明文。本件被上訴人對上訴人訴請侵權行為損害賠償，然因
    被上訴人另對訴外人即上訴人之配偶謝秉勳提起妨害性自主
    刑事告訴，目前另案偵辦中，依上開規定，本判決自不得揭
    露被害人之身分識別資訊，爰將被上訴人之身分資訊以代號
    甲 表示，先予敘明。
貳、實體部分
一、被上訴人主張：伊前與上訴人之配偶謝秉勳於民國107年間
    互相傳送曖昧訊息，經上訴人於同年10月間發現後，認為侵
    害其配偶權，竟未循正當民事法律途徑訴請賠償，分別為：
    ㈠基於強制之犯意，以其所持用之門號0000000XXX號行動電
    話，藉由通訊軟體LINE或以傳送簡訊之方式，先後於107年1
    0月29日晚間7時10分許傳發訊息恫稱：「聽說你很有錢，你
    先生還給了你100萬！謝先生『指謝秉勳』9/7晚上為了送麥當
    勞給你吃‥我剛收到罰單900！4.5月份我瞎了眼把你當朋友…
    體諒你沒有在上班電話盡量我打給你‥怕你繳太多錢‥原來我
    多想了（5、6月份電話帳單＄2799、1668）…麻煩你買單900＋
    2799＋1668＝5367這是我個人跟你要的！我還想要跟你索取精
    神賠償10萬（麻煩你不要在去跟謝先生告狀！你想讓我先生
    知道我也讓你先生知道）」等語（下稱訊息一）。復於翌日
    中午12時22分許再次傳送訊息接續稱：「沒關係，我去找你
    先生要15萬」（下稱訊息二），經伊表示無力負擔，上訴人
    仍於同日中午12時27分許再次傳送訊息恫稱：「如果你讓謝
    先生知道我也讓你的全家人都知道」、同日中午12時30分許
    傳送「你的娘家你的婆家！這也是給你一個教訓」等內容之
    簡訊（下稱訊息三）予伊，復於同日下午1時40分許持續傳
    發擷取FACEBOOK(即臉書）帳號「HoxxowTxx」之伊之配偶封
    面照片、相關資訊及內容含有「這你先生吧！你讓我老公知
    道！我也讓你老公全部朋友知道」之訊息（下稱訊息四）予
    伊，以此方式接續脅迫伊交付上開款項，嗣經雙方協商後，
    將金額縮減為新臺幣（下同）3萬5367元，伊受迫不得已乃
    於同年11月1日匯款該等金額予上訴人而行無義務之事（下
    稱系爭強制事件）。㈡上訴人於108年1月8日至10日間又撥打
    9通電話予伊，要求伊出面解釋，伊未予理會，上訴人竟基
    於恐嚇之意，持前揭行動電話接續於108年1月11日上午9時
    許傳送「去一趟樹林…發現你媽媽說的和謝先生說的有出入…
    你應該有先知會媽媽套好話吧～她是長輩並不想對她不敬…我
    依然會繼續找妳…社區.公司.國小……」（下稱訊息五）、同
    年月12日下午3時18分許傳發「你在躲…我一定告跨（「垮」
    之誤）你，順便讓你上細說淡水（指臉書社團），我是樹林
    人（指臉書社團）」等簡訊（下稱訊息六），以此加害名譽
    之事恫嚇伊，使伊因而心生畏懼，致生危害於安全（下稱系
    爭恐嚇事件）。上訴人分別以系爭強制、恐嚇事件侵害伊之
    自由權，致使伊身心受創、罹患憂鬱症，日常生活難以自理
    ，影響家庭生活甚鉅，爰依民法第184條第1項前段、第195
    條第1項規定，請求上訴人給付非財產上損害賠償60萬元，
    及自起訴狀繕本送達翌日起至清償日止，按年息5％計算之利
    息；並願供擔保，請准宣告假執行。【原審判決上訴人應給
    付被上訴人40萬元本息，並依職權及附條件分別為准免假執
    行之宣告，另駁回被上訴人其餘之訴及假執行之聲請（被上
    訴人就其敗訴部分未聲明不服，非本院審理範圍）。上訴人
    就其敗訴部分不服，全部提起上訴。】於本院答辯聲明：上
    訴駁回。
二、上訴人則以：伊係因被上訴人侵害伊配偶權之行為，乃傳訊息向其請求非財產上損害賠償，而經刑事判決認定伊犯強制罪及恐嚇罪，而非恐嚇取財罪。又被上訴人係侵害伊配偶權，所受損害非大，且伊月薪僅有約2萬6000元，原審所命伊給付之40萬元實屬過高等語，資為抗辯。並上訴聲明：㈠原判決不利於上訴人部分廢棄；㈡上開廢棄部分，被上訴人在第一審之訴及假執行之聲請均駁回。
三、經查被上訴人主張伊前與上訴人之配偶謝秉勳於107年間互
    相傳送曖昧訊息，經上訴人於同年10月間發現後，認為伊侵
    害其配偶權，並致其精神上受有損害，分別傳送訊息一至四
    、五至六予伊，而發生系爭強制事件、系爭恐嚇事件；上訴
    人並因上開二行為經原審法院刑事庭以109年度易字第165號
    判決分別判處上訴人犯強制罪及恐嚇罪，二罪定應執行拘役
    45日，並經本院以110年度上易字第545號判決駁回上訴確定
    等情，為上訴人所不爭執（本院卷第30至32頁、第58頁），
    且經本院調閱上開刑事卷證核閱屬實，自堪信為真實。
四、按因故意或過失，不法侵害他人之權利者，負損害賠償責任
    ；不法侵害他人之自由，被害人雖非財產上之損害，亦得請
    求賠償相當之金額，民法第184條第1項前段、第195條第1項
    前段分別定有明文。又所謂侵害他人之自由，並不以剝奪他
    人之行動或限制其行動自由為限，即以強暴、脅迫之方法，
    影響他人之意思決定，或對其身心加以威脅，使生危害，亦
    包括在內（最高法院81年度台上字第2462號判決意旨參照）
    。準此，所謂自由權，亦包括精神活動之自由在內。另所謂
    「恐嚇」，祇須行為人以足以使人心生畏怖之情事告知他人
    為已足，其通知危害之方法並無限制，凡一切以直接之言語
    、舉動，或其他足使被害人理解其意義之方法或暗示其如不
    從將加危害，而使被害人心生畏怖者，均應包括在內。至該
    言語或舉動是否足以使他人生畏怖心，應依社會一般觀念衡
    量之，如行為人之言語、舉動，依社會一般觀念，均認係惡
    害之通知，而足以使人生畏怖心時，即可認屬恐嚇。次按被
    害人受有非財產上損害，請求加害人賠償相當金額之慰撫金
    時，法院對於慰撫金之量定，應斟酌實際加害情形、所造成
    之影響、被害人痛苦之程度、兩造之身份地位、經濟情形及
    其他一切狀況為之。經查，上訴人以訊息一至四對被上訴人
    予以要脅，衡諸一般社會道德觀感及通念，對於婚姻中外遇
    或出軌者，常投以異樣之眼光，且認該人未對婚姻忠貞，其
    道德觀念有所偏差、低落，當使被上訴人恐懼其與謝秉勳交
    往之事遭外界知悉而心生畏懼，因而影響其意思決定之自由
    ，而使原無意願立即給付賠償因而不得已而匯款3萬5367元
    予上訴人，自屬侵害被上訴人之意思決定自由權；另上訴人
    以訊息五至六傳送被上訴人，亦足以使其因該訊息內容而對
    其與謝秉勳交往之事遭公開而感到心生畏懼，其自由權同遭
    侵害。準此，上訴人分別以系爭強制事件、系爭恐嚇事件二
    不法行為侵害被上訴人之自由權，致其受有痛苦，故被上訴
    人依前揭規定，請求上訴人為精神上損害賠償，即無不合。
    至原審認上訴人係以恐嚇取財侵權行為致被上訴人受有精神
    損害，則有未洽。審酌被上訴人因此受有憂鬱焦慮失眠情形
    ，及其為大學畢業，為家庭主婦，已婚育有3名未成年子女
    ，名下無財產，108年度、109年度均受有所得8萬餘元；上
    訴人係因被上訴人與其夫交往乃心生憤怒而為上開不法行為
    ，及其為高中畢業，職業為作業員、月薪約2萬6000元，已
    婚育有2名未成年子女，名下無財產，108年度、109年度均
    受有所得30餘萬元等情，業經兩造陳明（本院卷第32頁），
    並有稅務電子閘門資料查詢表、診斷證明書存卷可考（本院
    限閱卷第2至5頁、第8至11頁、審附民卷第27頁）。爰參酌
    系爭強制事件、恐嚇事件發生之實際情況、兩造身分、地位
    、經濟能力、被上訴人因此所受痛苦之程度等一切情狀，認
    被上訴人請求上訴人因系爭強制、恐嚇事件賠償其精神慰撫
    金分別以6萬元、6萬元，計12萬元為允當，逾此部分之請求
    ，即屬無據。
五、綜上所述，被上訴人依民法第184條第1項前段、第195條第1
    項規定，請求上訴人給付12萬元，及自起訴狀繕本送達翌日
    即109年3月12日（附民卷第21頁）起至清償日止按年息5％計
    算之利息，為有理由，應予准許；逾此部分之請求，為無理
    由，不應准許。原審就上開不應准許部分（即40萬元-12萬
    元部分），為上訴人敗訴之判決，自有未洽，上訴論旨指摘
    原判決此部分不當，求予廢棄改判，為有理由，爰由本院廢
    棄改判如主文第二項所示。至上開應准許部分，原審判命上
    訴人給付，即無不合，上訴意旨指摘原判決此部分不當，求
    予廢棄，為無理由，應駁回此部分之上訴。
六、本件為判決基礎之事證已臻明確，本院經逐一審酌兩造歷審
    所提其餘攻擊、防禦方法及援用之證據，均認與前開論斷結
    果無礙，爰不再逐一論述，附此敘明。
七、據上論結，本件上訴為一部有理由、一部無理由，依民事訴
    訟法第449條第1項、第450條、第79條，判決如主文。
中　　華　　民　　國　　110 　年　　10　　月　  27　　日
　　　　　　　　　民事第十三庭
　　　　　　　　　  　審判長法　官  邱景芬
　　　　　　　　　　        法　官  林純如
　　　　　　　　　　        法　官  柯雅惠
正本係照原本作成。
不得上訴。
中　　華　　民　　國　　110 　年　　10　　月　　27　　日
　　　　　　　　　　　　　  書記官  鄭兆璋